臺灣高等法院刑事判決　　　　　　　 100年度上訴字第3403號
上　訴　人
即　被　告　　蔡政忠
上列上訴人因違反毒品危害防制條例案件，不服臺灣板橋地方法
院100年度訴字第1925號，中華民國100年10月18日第一審判決（
起訴案號：臺灣板橋地方法院檢察署100年度毒偵字第4846號）
，提起上訴，本院判決如下：
    主  文
上訴駁回。
    理  由
一、按刑事訴訟法第350條、第361條、第362條、第367條規定，
    不服地方法院之第一審判決而上訴者，須提出上訴書狀，並
    應敘述具體理由，為上訴必備之程式；其所提出之書狀未敘
    述上訴理由，或僅曾以言詞陳述上訴理由者，均應於上訴期
    間屆滿後20日內補提理由書於第一審法院。第一審法院經形
    式審查，認逾期未補提上訴理由者，應定期間先命補正；逾
    期未補正者，為上訴不合法律上之程式，應以裁定駁回。倘
    已提出上訴理由，但所提非屬具體理由者，則由第二審法院
    以上訴不合法律上之程式，判決駁回。而所謂具體理由，必
    係依據卷內既有訴訟資料或提出新事證，指摘或表明第一審
    判決有何採證認事、用法或量刑等足以影響判決本旨之不當
    或違法，而構成應予撤銷之具體事由，始克當之（例如：依
    憑證據法則具體指出所採證據何以不具證據能力，或依憑卷
    證資料，明確指出所為證據證明力之判斷如何違背經驗、論
    理法則）；倘僅泛言原判決認定事實錯誤、違背法令、量刑
    失之過重或輕縱，而未依上揭意旨指出具體事由，或形式上
    雖已指出具體事由，然該事由縱使屬實，亦不足以認為原判
    決有何不當或違法者（例如：對不具有調查必要性之證據，
    法院未依聲請調查亦未說明理由，或援用證據不當，但除去
    該證據仍應為同一事實之認定），皆難謂係具體理由，俾與
    第二審上訴制度旨在請求第二審法院撤銷、變更第一審不當
    或違法之判決，以實現個案救濟之立法目的相契合，並節制
    濫行上訴（最高法院97年度臺上字第892號判決意旨參照）
    。又依刑事訴訟法第367條之文義及立法意旨，僅於「上訴
    書狀未敘述上訴理由」之情形，為保障上訴人之權益，始有
    補正之問題。至有無敘述理由，第一審法院僅作形式上之審
    查，如上訴書狀形式上已敘述不服原判決之意旨者，即與未
    敘述上訴理由之情形有別，無庸再命補正；至於其理由是否
    具體，則屬第二審法院審查之範圍，亦不在命補正之列。亦
    即上訴書狀已記載理由，並有具體之敘述時，其上訴既屬合
    法，第二審法院固應就其理由之是否可取，為實體之審理及
    判斷；如認其上訴書狀雖記載理由，但並未具體敘述時，則
    無須再命補正，可逕認其上訴不合法，以判決駁回之（最高
    法院97年度臺上字第3889號判決意旨參照）。
二、本件經原審審理後，認：
（一）被告蔡政忠曾因施用毒品案件，經原審於民國（下同）98
      年7月30日，以98年度毒聲字第1059號刑事裁定送觀察、
      勒戒，嗣因認有繼續施用毒品傾向，於98年11月11日，由
      原審以98年度毒聲字第1713號刑事裁定送強制戒治，於99
      年7月13日，停止戒治處分出所，並於99年11月10日執行
      完畢，且經臺灣板橋地方法院檢察署檢察官以99年度戒毒
      偵字第219號為不起訴處分確定。詎其猶不知心生悔悟，
      竟於強制戒治執行完畢釋放後，5年內之100年4月16日上
      午9時40分許回溯26小時、96小時內，在新北市三重區之
      友人住處，分別施用海洛因（以香菸沾取）、甲基安非他
      命（使用玻璃球）各1次。嗣因被告蔡政忠屬毒品調驗人
      口而於100年4月16日上午9時40分許，前往警局接受採尿
      送驗，結果呈安非他命類、鴉片類陽性反應，乃偵悉上情
      。
（二）訊據被告蔡政忠坦承前揭犯罪事實，又其於前揭時、地為
      警採集之尿液檢體經檢驗，結果呈安非他命類、鴉片類陽
      性反應，此有應受尿液檢驗人尿液檢體採集送驗紀錄表、
      臺灣檢驗科技股份有限公司於100年5月5日出具之濫用藥
      物檢驗報告各1紙（臺灣板橋地方法院檢察署100年度毒偵
      字第4846號卷第5頁、第6頁）附卷足憑，堪認被告前開施
      用第一級毒品海洛因、第二級毒品甲基安非他命之自白與
      事實相符。查被告曾因施用毒品案件，於98年7月30日，
      經原審以98年度毒聲字第1059號裁定送觀察勒戒，嗣因認
      有繼續施用毒品傾向，於98年11月11日，經原審以98年度
      毒聲字第1713號裁定送強制戒治，於99年7月13日，停止
      處分出所，99年11月10日執行完畢，並經臺灣板橋地方法
      院檢察署檢察官以99年度戒毒偵字第219號為不起訴處分
      確定，此有本院被告前案紀錄表1份附卷足憑，其於強制
      戒治執行完畢釋放後，5年內再犯本案施用第一級毒品海
      洛因、第二級毒品甲基安非他命之罪，核與毒品危害防制
      條例第23條第2項之規定相符。從而，本案事證已臻明確
      ，被告犯行洵堪認定，自應依法論科。
（三）核被告蔡政忠所為，係犯毒品危害防制條例第10條第1項
      之施用第一級毒品罪、毒品危害防制條例第10條第2項之
      施用第二級毒品罪。被告施用前持有海洛因、甲基安非他
      命之低度行為各為其施用之高度行為所吸收而不另論罪。
      查被告曾因違反毒品危害防制條例案件，於88年12月15
      日，經原審以88年度訴字第1703號刑事判決判處有期徒刑
      7年，89年5月11日，經本院以89年度上訴字第260號刑事
      判決撤銷原審判決，判處有期徒刑7年，89年6月15日判決
      確定，刑期起算日期為90年1月31日，指揮書原載執行完
      畢日期為96年10月28日，縮刑期滿日期為96年8月25日，
      於94年2月2日假釋出監，假釋期滿未經撤銷以已執行完畢
      論，此有本院被告前案紀錄表1份在卷可稽，其受徒刑之
      執行完畢後，5年以內故意再犯有期徒刑以上本案之罪，
      應依刑法第47條第1項之規定論以累犯，並均依法加重其
      刑。被告所為上開2罪行，犯意各別，觸犯構成要件互異
      之罪名，自應分論併罰。爰審酌被告施用毒品，足以戕害
      其身心，滋生其他犯罪，惡化治安，嚴重損及公益，且被
      告曾因施用毒品案件，業經觀察、勒戒、強制戒治，仍未
      戒斷其施用毒品之惡習，竟再為本件施用毒品犯行，顯見
      其不思悔改，惟考量施用毒品行為於本質上係屬自我戕害
      行為，反社會性之程度應屬較低及其犯罪後於原審審理中
      坦承犯行，態度尚佳等一切情狀，就施用第一級毒品部分
      ，累犯，判處有期徒刑10月，就施用第二級毒品部分，累
      犯，判處有期徒刑5月，並定應執行有期徒刑1年1月，以
      資懲儆。
三、被告蔡政忠不服原審判決，提起上訴，理由略稱：本件與其
    前案乃為一罪一罰案件，無需加重其刑，原審量刑稍嫌過重
    云云。惟查，按案件曾經判決確定者，應諭知免訴之判決，
    並得不經言詞辯論為之，刑事訴訟法第302條第1款、第307
    條分別定有明文。又訴訟法上所謂一事不再理之原則，關於
    實質上一罪或裁判上一罪，均有其適用，固有最高法院60年
    臺非字第77號判例可資參照。然一事不再理之原則，係指同
    一案件曾經有實體上之確定判決，其犯罪之起訴權業已消滅
    ，不得再為訴訟之客體者而言。故此項原則，必須同一訴訟
    物體，即被告及犯罪事實均屬同一時，始能適用，假使被告
    或犯罪事實有一不符，即非前案之判決效力所能拘束，自無
    一事再理之可言（最高法院24年上字第152號判例意旨參照
    ）。查本件被告係於100年4月16日上午9時40分許回溯26小
    時、96小時內，在新北市三重區之友人住處，分別施用海洛
    因、甲基安非他命各1次，嗣因被告屬毒品調驗人口而於100
    年4月16日上午9時40分許，前往警局接受採尿送驗，結果呈
    安非他命類、鴉片類陽性反應，而為警偵悉，已如前述。而
    經本院依職權調取原審法院100年度簡字第3661號判決，該
    前案犯罪事實乃係被告另於99年11月16日下午3時10分許為
    警採集尿液，經送請臺灣檢驗科技股份有限公司先以EIA酵
    素免疫分析法檢驗，再以GC/MS氣相層析質譜儀法確認檢驗
    ，確呈甲基安非他命陽性反應，認定被告該次為警採尿前回
    溯96小時內某時，確有施用第二級毒品甲基安非他命之犯行
    ，此有該刑事簡易判決在卷可參。是被告於前案犯罪時間距
    本件採尿檢驗時間已相隔5月之久，且被告在前案僅有施用
    甲基安非他命犯行，二者犯罪時間及施用毒品態樣迥不相合
    ，二者顯非同一犯罪事實，本案即非前揭判決效力所能拘束
    ，自無一事再理之可言甚明，合先敘明。第按，量刑係實體
    法上賦予法院得為自由裁量之事項，倘未有逾越法律所規定
    之範圍，或濫用其權限，即不得任意指摘為違法。原審判決
    就被告所犯施用第一級、第二級毒品罪，分別判處有期徒刑
    10 月、5月，並定應執行有期徒刑1年1月，且已於判決理由
    中已詳予論敘刑法第57條之事由，並就被告所犯本件施用第
    一級、第二級毒品之情狀說明其審酌之根據及理由，尚無何
    違反經驗法則、論理法則、比例原則，或有何其他逾越法律
    所規定範圍或濫用權限之違法情事。被告上訴，既未依據卷
    內既有訴訟資料或提出新事證，指摘或表明原審判決有何採
    證認事、用法或量刑等足以影響判決本旨之不當或違法，構
    成應撤銷之具體事由，徒以前開空言爭執本件量刑過重，顯
    不足以動搖或影響原判決之本旨及刑之量定，其上訴自屬不
    合法律上之程式，應予駁回，並不經言詞辯論為之。
據上論斷，應依刑事訴訟法第367條前段、第372條，判決如主文
。
中    華    民    國   100    年    11    月    30    日
                  刑事第二十五庭審判長法  官  黃瑞華
                                      法  官  許文章
                                      法  官  高玉舜
以上正本證明與原本無異。
施用第一級毒品部分如不服本判決，應於收受送達後10日內向本
院提出上訴書狀，其未敘述上訴之理由者並得於提起上訴後10日
內向本院補提理由書（均須按他造當事人之人數附繕本）「切勿
逕送上級法院」。
其它不得上訴。
                                      書記官  許雅淩
中    華    民    國   100    年    11    月    30    日